臺灣苗栗地方法院民事判決　九十一年度訴字第一五九號
　　原　　　告　強聲空調冷凍有限公司
　　法定代理人　甲○○
　　法定代理人　丙○○
　　複 代 理人　乙○○
右當事人間請求給付票款事件，本院判決如左：
    主      文
被告應給付原告新臺幣貳佰陸拾參萬貳仟柒佰捌拾壹元，及自民國九十年十一月一日
起至清償日止，按年息百分之六計算之利息。
原告其餘之訴駁回。
訴訟費用由被告負擔三十分之二十九，餘由原告負擔。
本判決得假執行。
    事實及理由
一、原告之聲明：被告應給付原告新台幣（下同）二百七十二萬五千一百三十八元，
    及自民國九十年十一月一日起至清償日止，按年息百分之六計算之利息。
二、事實摘要：
    本件原告起訴主張執有被告所簽發，付款人為第一商業銀行頭份分行，如附表所
    示期日、票號、金額之支票四紙（以下簡稱：系爭支票），詎於屆期經分別向付
    款人為付款之提示時，竟均遭以存款不足為理由，而未獲付款，迭經追索均無效
    ，為此乃依票據法律關係，請求判令被告給付之票款合計二百七十二萬五千一百
    三十八元（下稱系爭票款）及其法定遲延利息等情；被告則以因被告學校工程涉
    及工程弊案，是以有關工程之各種款項，被告在未獲主管機關教育部核准前，皆
    暫停付款，俟司法調查告一段落，再依法辦理，原告所請求之系爭票款均屬犯罪
    嫌疑牽涉其裁判者，請鈞院准於該刑事訴訟終結前，停止本件訴訟程序又因被告
    歷任董事會疑有不法行為，致學校資產流失殆盡，致被告無法如數清償對外債務
    ，嗣被告與原告達成協議，已清償原告一．三四五﹪之款項，原告竟違上開和解
    契約請求給付全部貨款，顯無理由等語置辯。
三、法院之判斷：
    （一）按「民事訴訟法第一百八十三條所謂訴訟中有犯罪嫌疑牽涉其裁判者，得
          命在刑事訴訟終結以前，中止訴訟程序，係指該犯罪嫌疑，確有影響於民
          事訴訟之裁判，非俟刑事訴訟解決，其民事訴訟即無由或難於判斷者而言
          ，故法院依該條規定中止訴訟程序，須其訴訟有上開情形時，始得為之。
          」最高法四十三年台抗字第九五號著有判例可參，是須犯罪嫌疑，確有影
          響民事訴訟之裁判，方得依規定裁定停止訴訟程序，唯查本件原告係依票
          據關係提出票款請求，原告已提出為被告簽發且被告所不爭執之系爭支票
          四紙供本院審酌，被告僅言學校工程有弊案，唯對於系爭四紙支票之簽發
          ，有何犯罪嫌疑牽涉其中並未提供任何證據供本院審酌，本院依票據法律
          關係審酌，並無影響本訴訟之裁判，是本件訴訟尚無裁定停止訴訟之必要
          ，合先敘明。
    （二）按買賣契約成立後，買受人應負交付約定價金於出賣人之義務，民法第
          三百六十七條載有明文；次按在票據上簽名者，依票上所載文義負責。
          而發票人應照支票文義擔保支票之支付。又執票人向支票債務人行使追
          索權時，得請求自為付款提示日起之利息，如無約定利率者，依年利率
          六釐計算，票據法票據法第五條第一項、第一百二十六條、第一百三十
          三條分別定有明文。
    （三）原告主張被告積欠原告系爭票款之事實，業據其提出與所述相符之支票及
          退票理由單影本各四紙為證，核屬相符，應認原告之主張為真實，被告對
          於系爭票款係本於支付積欠原告之貨款一事並不爭執，唯辯稱因與原告達
          成和解，已清償原告一．三四五﹪之款項，計約九萬二千三百五十七元，
          至於其餘款項目前因資金調度困難，尚無力清償等語，原告對於被告已清
          償九萬二千三百五十七元一事並不爭執，至於兩造已達為和解一事，原告
          堅稱並無此事，被告尚積欠二百六十三萬二千七百八十一元，未約定還款
          期限等語，經查被告對於兩造達為和解一事，並未提出證據以實其說，再
          參諸原告主張被告尚積欠二百六十三萬二千七百八十一元，未約定還款期
          限等情，被告並未異議，被告所辯尚不足採，自應認原告之主張為真實。
          揆之首揭說明，本件買受人即被告既已受領上開貨品，對於出賣人即原告
          自有交付約定價金之義務；另被告即在系爭支票發票人上簽名，即應依票
          上所載文義負責，並應照支票文義擔保支票之支付。據此，原告本於票據
          債權之法律關係，訴請被告清償票款二百六十三萬二千七百八十一元部分
          有理由，並自九十年十一月一日起至清償日止，按週年利率百分之六計算
          之遲延利息，即無不合，應予准許。逾此部分之請求，因被告已清償且為
          原告所不爭執，原告之請求尚屬無據，應予駁回。
　　（四）本件係命清償票據上債務之判決，依民事訴訟法第三百八十九條第一項第
　　　　　四款之規定，自應依職權宣告假執行。
    （五）本件判決之基礎已臻明確，兩造其餘之攻擊防禦方法及舉證，核與判決無
          影響，毋庸一一論列，併此敘明。
四、據上論結，本件原告之訴為一部有理由、一部無理由，依民事訴訟法第七十九條
    但書、第三百八十九條第一項第四款，判決如主文。
中　　　華　　　民　　　國　　九十一　　年　　　六　　　月　　二十八　　日
                                    臺灣苗栗地方法院民事庭
~B法　　　官　林靜雯
右為正本係照原本作成。
如對本判決上訴，須於判決送達後廿日內向本院提出上訴（須按他造當事人之人數附
繕本）。
~B法院書記官　張茹茵
中　　　華　　　民　　　國　　九十一　　年　　　六　　　月　　二十八　　日
~F0
  附表：
┌─┬──────────┬─────┬─────────┬────────┬─────────┐
│編│帳　　號　　　　　　│付　款　人│發　　　票　　　日│票　面　金　額　│提　示　日　　　　│
│  ├──────────┤          │                  │              　│                  │
│一│０二二二八０號      │          │                  │                │                  │
│　│　　　              │第一商業銀│九十年四月二十六日│壹佰捌拾萬元    │九十年四月二十六日│
│　├──────────┤行頭份分行│　　              │                │                  │
│  │ＱＡ0000000號│　　　    │                  │                │                  │
├─┼──────────┼─────┼─────────┼────────┼─────────┤
│二│０二二二八０號　　　│第一商業銀│九十年六月二十六日│伍拾肆萬伍仟壹佰│九十年六月二十六日│
│　├──────────┤行苗栗分行│　　              │參拾捌元        │                  │
│　│ＱＡ0000000號│　　　    │                  │                │                  │
├─┼──────────┼─────┼─────────┼────────┼─────────┤
│  │ ０二二八０號       │第一商業銀│九十年五月二十六日│陸萬元          │九十年五月二十六日│
│三├──────────┤行苗栗分行│                  │                │                  │
│  │ＲＢ0000000號│          │                  │                │                  │
├─┼──────────┼─────┼─────────┼────────┼─────────┤
│  │ ０二二二八０號     │第一商業銀│九十年五月二十六日│參拾貳萬元      │九十年五月二十六日│
│四├──────────┤行苗栗分行│                  │                │                  │
│  │ＲＢ0000000號│          │                  │                │                  │
├─┴──────────┴─────┴─────────┴────────┴─────────┘
